臺灣高等法院刑事判決　　　　　　 96年度上更(一)字第410號
上　訴　人
即　被　告　甲○○
上列上訴人即被告因毒品危害防制條例案件，不服臺灣板橋地方
法院95年度訴字第605號，中華民國95年9月29日第一審判決（起
訴案號：臺灣板橋地方法院檢察署95年度毒偵字第779號，併辦
案號：95年度毒偵字第1665號、882號、8018號、95年度毒偵緝
字第775號、95年度毒偵字第4971號、96年度毒偵字第3162號）
，提起上訴，判決後，經最高法院發回，本院更為判決如下：
    主  文
原判決撤銷。
甲○○連續施用第一級毒品，累犯，處有期徒刑壹年，減為有期
徒刑陸月，如易科罰金，以銀元參佰元即新台幣玖佰元折算壹日
。扣案海洛因貳包（合計淨重貳點捌伍公克，空包裝重零點陸玖
公克）沒收銷燬之。
    事  實
一、甲○○前曾於民國（下同）87年間因施用毒品案件，經法院
    裁定送觀察、勒戒，嗣經強制戒治，於88年4月30日執行完
    畢，再於92年間因施用毒品案件，經本院判處有期徒刑1年2
    月確定，並於94年10月15日假釋期滿執行完畢。詎仍不知警
    惕，竟另基於施用第一級毒品海洛因之概括犯意，自94年10
    月底起，至95年4月7日下午4時許止（扣除其中為警查獲至
    釋放時之受公權力拘束人身自由之無從施用毒品時間），連
    續在台北縣中和市住處等地，以不詳方式施用海洛因多次。
    嗣為警先後於：（一）95年1月2日查獲，扣得海洛因2包（
    合計淨重2.85公克，空包裝重0.69公克）及安非他命1包（
    淨重26克）。（二）95年1月12日在臺北縣中和市○○街144
    巷7弄12號3樓處查獲。（三）95年4月7日在臺北縣新店市○
    ○路15號21樓處查獲。先後三次經查獲後分別經採集其尿液
    送驗，結果均呈現嗎啡、安非他命陽性反應，始知悉上情（
    所犯施用第二級毒品安非他命部分，另案經原審95年度簡字
    第5055號判決罪刑確定在案）。
二、案經臺北縣政府警察局中和分局報告臺灣板橋地方法院檢察
    署檢察官偵查起訴及移送併案審理。
    理  由
一、上訴人即被告甲○○經本院合法傳喚均未到庭，惟上揭事實
    ，業據上訴人即被告於原審及本院前審審理時均坦承不諱，
    並有查獲之第一級毒品海洛因2包扣案可證，又被告分別於
    95年1月2日、1月12日、4月7日，經警採集尿液送驗，結果
    確呈現嗎啡陽性反應，有臺灣檢驗科技股份有限公司於95年
    1月5日、95年1月20日、95年4月10日出具之濫用藥物尿液檢
    驗報告各一件附卷可稽。而扣案之白色粉末2包，經送法務
    部調查局鑑驗結果，確含第一級毒品海洛因成分，合計淨重
    2.85公克（空包裝總重0.69公克），有該局95年4月7日調科
    壹字第060011515號鑑定通知書在卷足佐，足證被告上開自
    白與事實相符，堪以採信。另被告曾因施用毒品案件，經法
    院裁定送觀察、勒戒及強制戒治後，再於92年間再因施用毒
    品案件，經本院判處有期徒刑1年2月確定在案，此有本院被
    告前案紀錄表在卷可查，被告於受強制戒治執行完畢、再因
    施用毒品為法院判刑確定後，5年內再犯本案施用毒品，事
    證明確，其犯行洵堪認定。雖被告於原審審理時或辯稱伊係
    將海洛因及安非他命一起放在玻璃球燒烤後吸煙施用，且其
    施用安非他命之犯行已經原審95年度簡字第5055號判決罪刑
    確定在案，本件不應再受實體有罪之判決云云。然查：
（一）被告於各該時間為警查獲後，雖坦承施用安非他命，惟均
      否認有施用海洛因，直至95年4月8日偵查中方始陳稱其安
      非他命幾乎天天在其中和住所施用，是用玻璃球燒烤後吸
      食，海洛因1個月約施用4、5次，是和安非他命混在一起
      用的等語，足見其先後所述已有出入。且衡情，若確有將
      海洛因與安非他命混在一起施用，當早於經警查獲後即為
      此供述，焉可能經數次訊問猶不願吐實？
（二）且查施用海洛因（常以捲煙及注射方式施用）後，有短暫
      興奮及欣快感，而隨之而來卻會陷入困倦狀態，長期使用
      會產生耐藥性及心理、生理依賴性，即需增加劑量始可達
      到主觀相同效果，一旦停止使用，除產生戒斷反應外，易
      伴有心理之渴藥性，導致施用者無法控制自身行為。而安
      非他命為中樞神經興奮劑（多以玻璃球或吸食器燒烤施用
      ），使用者於初用時會有提神、振奮、欣快感、自信、滿
      足感等效果，但多次使用後，前述感覺會逐漸縮短或消失
      ，不用時會感覺無力、沮喪、情緒低落而致使用量及頻次
      日漸增加，長期使用會造成如妄想型精神分裂症之安非他
      命精神病，症狀包括猜忌、多疑、妄想、情緒不穩、易怒
      、視幻覺、聽幻覺、觸幻覺、強迫或重覆性的行為及睡眠
      障礙等，也常伴有自殘、暴力攻擊行為等。綜上所述，海
      洛因與安非他命係產生不同生理機能之毒品，施用方式亦
      有不同，衡情殊難一起混合施用至明。又查海洛因價格昂
      貴，且取得不易，是以施用者，均會好事珍惜，即便以針
      筒注射，於注射完畢後通常會再以香菸放入針筒內滾沾針
      筒內殘留之海洛因餘末，再點燃香菸吸食享用。而安非他
      命一般均使用吸食器配合火源燒烤施用，且於施用過程，
      甚多比例之安非他命會殘留於吸食器中，形同浪費。因海
      洛因量少價昂遠甚於安非他命，若將海洛因與安非他命一
      起混合在吸食器中施用，不啻是極端奢侈之施用行為，若
      非財力雄厚者，無法使用如此這般奢華方式施用。是被告
      上開辯稱一起混合施用，要非常態尚難遽以採信。復參以
      被告先後供詞反覆，自承施用次數不同，因認被告此部分
      辯稱將海洛因及安非他命一起放在玻璃球燒烤後吸煙施用
      云云，尚與事實不合而不足採信。是縱被告同上開所示時
      間階段內之施用安非他命之犯行已經原審另案判刑確定，
      惟因與本案施用海洛因之犯行，行為互殊，犯意各別，彼
      此間並無裁判上或實質上一罪之關係，自應分別論罪科刑
      ，要無疑義。
二、按行為後法律有變更者，適用行為時之法律。但行為後之法
    律有利於行為人者，適用最有利於行為人之法律，刑法第2
    條第1項定有明文，關於本件情形：
（一）刑法第56條連續犯之規定，業於新法修正施行後刪除，此
      刪除雖非犯罪構成要件之變更，但顯已影響行為人刑罰之
      法律效果，自屬法律有變更。是依新法第2條第1項規定，
      比較新、舊法結果，仍應適用較有利於被告之修正前刑法
      論以連續犯較有利於被告。
（二）於有期徒刑執行完畢後5年內，故意再犯本件有期徒刑以
      上之罪，不論依修正前之刑法第47條或修正後之刑法第47
      條第1項之規定，均構成累犯，對被告而言並無有利或不
      利之情形，不生新舊法比較之問題，應逕依現行刑法第47
      條規定，論以累犯，並加重其刑（最高法院95年度台上字
      第5589號判決參照）。
（三）另被告犯罪時之刑法第41條第1項前段規定：「犯最重本
      刑為5年以下有期徒刑以下之刑之罪，而受6個月以下有期
      徒刑或拘役之宣告，因身體、教育、職業、家庭之關係或
      其他正當事由，執行顯有困難者，得以1元以上3元以下折
      算一日，易科罰金。」又受刑人行為時之易科罰金折算標
      準，修正前罰金罰鍰提高標準條例第2條前段（現已刪除
      ）規定，就其原定數額提高為100倍折算1日，則本件受刑
      人行為時之易科罰金折算標準，應以銀元300元折算1日，
      經折算為新臺幣後，應以新臺幣900元折算為1日。惟95年
      7月1日修正公布施行之刑法第41條第1項前段則規定：「
      犯最重本刑為5年以下有期徒刑以下之刑之罪，而受6個月
      以下有期徒刑或拘役之宣告者，得以新臺幣1000元、2000
      元或3000元折算1日，易科罰金。」比較修正前後之易科
      罰金折算標準，以95年7月1日修正公布施行前之規定，較
      有利於受刑人，則應依刑法第2條第1項前段，適用修正前
      刑法第41條第1項前段規定，定其折算標準。故整體比較
      結果，應適用修正前刑法。
三、核被告所為，係犯毒品危害防制條例第10條第1項之施用第
    一級毒品罪。其先後多次施用海洛因之行為，時間緊接，觸
    犯構成要件相同之罪，顯係基於概括之犯意為之，為連續犯
    ，應依修正前刑法第56條規定，論以一罪，並加重其刑。檢
    察官起訴書雖僅敘及被告上述於事實欄（二）所述時地被查
    獲之施用海洛因犯行，惟事實欄其餘所述之犯行，與上開已
    敘及之部分，有連續犯裁判上一罪之關係，為起訴效力所及
    ，該等部分本院自應併予審究，附此敘明。被告因施用而持
    有第一級毒品海洛因，其持有之低度行為為高度之施用行為
    所吸收，不另論罪。另被告前曾因施用毒品案件，經本院判
    處有期徒刑1年2月確定，嗣於94年10月15日假釋期滿執行完
    畢，有本院被告前案紀錄表在卷可稽。其於受有期徒刑之執
    行完畢後，5年以內再犯本案有期徒刑以上之罪，為累犯，
    應依法遞加重其刑。
四、原審以被告事證明確，而予論科，固非無見，惟查：（一）
    原審判決後，中華民國九十六年罪犯減刑條例於96年7月16
    日公布施行，原審未及適用，並予減刑，尚有未妥。（二）
    員警分別於95年1月2日查獲被告持有之海洛因2包、於95年1
    月12日查獲被告持有白色粉末1包、於95年4月17日查獲被告
    持有白色粉末1包，經送法務部調查局鑑驗結果僅95年1月2
    日所查獲之白色粉末2包，確含第一級毒品海洛因成分，合
    計淨重2.85公克（空包裝總重0.69公克），此部分有該局95
    年4月7日調科壹字第060011515號鑑定通知書在卷足佐；而
    95年1月12日查獲被告持有之白色粉末1包，送法務部調查局
    鑑驗結果未發現含有毒品成分，有該局95年3月23日調科壹
    字第060011218號鑑定通知書在卷足佐；又95年4月7日查獲
    被告持有之白色粉末，送法務部調查局鑑驗結果亦未發現含
    有毒品成分，有該局95年7月10日調科壹字第060012028號鑑
    定通知書；送臺北市政府警察局檢驗結果亦未檢測出可疑毒
    品成分，亦有該局95年6月20日北市鑑毒字第205號檢驗通知
    書在卷足佐。足見所查扣之海洛因中僅有95年1月2日所查獲
    之白色粉末2包，確含第一級毒品海洛因成分，原審逕認扣
    案海洛因3包（合計淨重6.1公克），亦顯與卷內資料不符而
    有未洽。被告上訴意旨以本案應為前確定施用安非他命判決
    效力所及，並稱本案量刑過重云云，雖無可採；惟原判決既
    有上述可議，即屬無可維持，應由本院將原判決撤銷改判。
    爰審酌被告素行不佳，經執行強制戒治後仍未戒除毒癮、施
    用毒品之期間及次數，足見其陷溺已深，施用毒品危害其個
    人身心健康及犯罪後坦承犯行，態度尚屬良好等一切情狀，
    量處如主文第2項所示之刑。末查被告本件犯罪在96年4月24
    日以前，合於中華民國九十六年罪犯減刑條例之減刑條件，
    應依該條例第2條第1項第3款之規定，減為有期徒刑6月，並
    諭知易科罰金之折算標準，以示懲儆。
五、扣案海洛因2包（合計淨重2.85公克，空包裝總重0.69公克
    ），為被告持有供施用之第一級毒品，而本件海洛因係為細
    微粉末，部分沾附於包裝袋上（見扣案照片），客觀上難以
    完全析離，爰均併依毒品危害防制條例第18條第1項前段規
    定宣告沒收銷燬之。
六、臺灣板橋地方法院檢察署95年度毒偵緝字第475號檢察官聲
    請併辦意旨另以：被告於94年10月間某日起至95年4月7日下
    午4時止，在臺北縣新店市○○路15號2樓等處，連續多次將
    海洛因與安非他命混合後燒烤施用，嗣於95年4月7日下午6
    時許為警查獲，因認被告施用海洛因與安非他命係同一行為
    所致，爰聲請原審就被告施用安非他命犯行部分併案審理云
    云。然因被告本案施用海洛因犯行與另案施用安非他命犯行
    ，為數罪關係，業如上述，此部分（施用安非他命部分）併
    案，應退由檢察官另行偵處。另臺灣板橋地方法院檢察署檢
    察官95年度毒偵字第4971號併案意旨，另以被告尚於95年7
    月14日涉犯施用第一級毒品海洛因罪嫌云云；惟該行為係發
    生於新修正刑法生效後，應依新法論處，且被告自承每月施
    用海洛因4至5次，與本案認定最後施用之日期為95年4月7日
    相距超過3月，尚難認有接續犯之包括一罪關係；此部分自
    非原起訴效力所及，此部分亦應退由檢察官另行偵處。均附
    此敘明。另臺灣板橋地方法院檢察署檢察官96年度毒偵字第
    3162號（含同署95年毒偵字第882、8018號卷）併案意旨所
    指被告涉犯施用第一級毒品海洛因犯行，與本案係同一案件
    ，業經本院併予審究如上，亦附此敘明。
七、被告經合法傳喚，無正當之理由不到庭，爰不待其陳述，逕
    行判決。
據上論斷，應依刑事訴訟法第369條第1項前段、第364條、第371
條、第299條第1項前段，毒品危害防制條例第10條第1項、第18
條第1項前段，刑法第2條第1項前段、第11條前段、第47條、修
正前刑法第56條、第41條第1項，中華民國九十六年罪犯減刑條
例第2條第1項第3款、第7條、第9條，罰金罰鍰提高標準條例刪
除前第2條，裁定如主文。
本案經檢察官羅松芳到庭執行職務。
中　　華　　民　　國　　96　　年　　11　　月　　30　　日
 　　　　　　     刑事第二十庭審判長法　官  楊貴雄
                                    法　官  林立華
                                    法　官  林銓正
以上正本證明與原本無異。
如不服本判決，應於收受送達後10日內向本院提出上訴書狀，其
未敘述上訴之理由者並得於提起上訴後10日內向本院補提理由書
（均須按他造當事人之人數附繕本）。
                                    書記官　陳玲憶
中　　華　　民　　國　　96　　年　　12　　月　　3 　　日
附錄：本案論罪科刑法條全文
毒品危害防制條例第10條第1項
施用第一級毒品者，處6月以上5年以下有期徒刑。
